臺灣彰化地方法院民事裁定
110年度法字第12號
聲  請  人  黃營    


上列聲請人聲請變更財團法人彰化縣私立青山社會福利慈善事業
基金會捐助章程事件，本院裁定如下：
    主  文
聲請駁回。
聲請程序費用新臺幣壹仟元由聲請人負擔。
    理  由
一、聲請意旨略以：聲請人為財團法人彰化縣私立青山社會福利
    慈善事業基金會（下稱青山基金會）之董事長，青山基金會
    因應業務需要，經第六屆第四次董事會會議於民國110年7月
    31日（修正第4條）決議修訂捐助章程通過，並報經主管機
    關准予變更，修正前後條文對照表如附表所示，爰依民法第
    62條、第63條規定，聲請裁定准予變更上述捐助章程條文為
    如附表所示修正後條文等語。
二、按財團之組織及其管理方法，由捐助人以捐助章程或遺囑定
    之。捐助章程或遺囑所定之組織不完全，或重要之管理方法
    不具備者，法院得因主管機關、檢察官或利害關係人之聲請
    ，為必要之處分；又為維持財團之目的或保存其財產，法院
    得因捐助人、董事、主管機關、檢察官或利害關係人之聲請
    ，變更其組織，民法第62條、第63條分別定有明文。次按財
    團法人為他律法人，如其捐助章程所定之組織不完全，或重
    要之管理方法不具備，或為維持財團之目的，保存其財產，
    而必須變更章程者，應先依前揭規定，聲請法院裁定，然如
    係不屬於上述事項之章程變更，則須取得事業主管機關之許
    可，方得聲請該管法院辦理章程變更登記，此觀民法第59條
    之規定意旨自明（最高行政法院77年度判字第2069號裁判參
    照）。故民法所定就財團之管理監督事由，僅限於「財團之
    組織不完全」、「財團之重要管理方法不具備」或「為維持
    財團之目的或保存其財產」等項。而所謂「財團組織不完全
    者」，如財團內部之董事會之組織不完全，例如章程未定明
    董事人數者；所謂「重要之管理方法者」，例如董監事之任
    免方式、董事會執行事務之決議方法及財團財產之管理方法
    等。於適用上均應由法院視個案具體情況，以財團得否正常
    推展業務為客觀之裁量，其必要與否並應注意比例原則。如
    依其捐助章程已就如何解決財團法人管理上之問題為詳盡具
    體之規定，或依法另有相關因應之機制，即無遽以援引民法
    之前開規定，聲請法院為處分或變更其組織之必要（最高法
    院85年度台抗字第320號裁定意旨參照），此即參酌民法第5
    9條規定，僅須取得主管機關許可後，向法院登記處辦理變
    更登記即可。
三、經查，聲請人主張上開事實，業據提出主管機關准予核定函
    影本（彰化縣政府110年8月19日府社發展字第1100288706號
    函）、第6屆第4次董事會議紀錄、簽到表、修正前後之捐助
    章程、捐助章程修正條文對造表等件為證。惟其修正內容，
    僅涉及會址設置變更，經核均與財團法人「組織不完全」、
    「重要管理方法不具備」、「維持財團之目的或保存其財產
    」等事項無涉，依上開說明，屬無庸法院裁定許可之事項，
    青山基金會向主管機關申請獲得許可後，即得逕備法定文件
    ，向本院登記處聲請辦理變更登記即可，毋庸先向本院民事
    庭聲請裁定變更捐助章程。故聲請人向本院民事庭聲請裁定
    准許變更，即於法未合，應予駁回。
四、依非訟事件法第21條第1項前段、第24條第1項，裁定如主文
    。
中　　華　　民　　國　　110 　年　　9 　　月　　2 　　日
                  民事第一庭    法　官　洪志賢
以上正本係照原本作成。
如不服本裁定應於送達後10日內向本院提出抗告狀，並繳納抗告
費新臺幣1,000元。
中　　華　　民　　國　　110 　年　　9 　　月　　2 　　日
                                書記官　林嘉賢

附表：修正前後捐助章程對照表
條號 修正後條文 原條文 說明 第四條 本會事務所設於彰化縣○○市○○里○○○街000號 本會事務所設於彰化縣○○市○○里○○路000號3樓之1 本會會址遷移